【裁判字號】    99,訴,92
【裁判日期】    990226
【裁判案由】    違反毒品危害防制條例
【裁判全文】
臺灣雲林地方法院刑事判決                99年度訴字第92號
公  訴  人  臺灣雲林地方法院檢察署檢察官
被      告  甲○○
上列被告因違反毒品危害防制條例案件，經檢察官提起公訴（98
年度毒偵字第1500號、99年度毒偵字第76號），被告於準備程序
進行中，就被訴事實為有罪之陳述，本院依簡式審判程序審理，
判決如下：
    主  文
甲○○施用第二級毒品，處有期徒刑陸月；又施用第一級毒品，
處有期徒刑捌月，扣案注射針筒壹支沒收；又施用第一級毒品，
處有期徒刑捌月；又施用第二級毒品，處有期徒刑陸月，扣案甲
基安非他命顆粒（驗餘淨重零點零玖零肆公克）沒收銷燬之，包
裝塑膠袋壹個沒收。應執行有期徒刑壹年捌月，扣案甲基安非他
命顆粒（驗餘淨重零點零玖零肆公克）沒收銷燬之，注射針筒壹
支、包裝塑膠袋壹個均沒收。
    事  實
一、甲○○前因施用第二級、第一級毒品案件，先後二次經法院
    裁定令入勒戒處所施以觀察、勒戒，而執行完畢，均認無繼
    續施用毒品之傾向，分別於民國89年3 月28日、92年2 月12
    日釋放出所，並分別由臺灣基隆地方法院檢察署檢察官於89
    年3 月27日以89年度毒偵字第724 號、臺灣雲林地方法院檢
    察署檢察官於92年2 月12日以91年度毒偵字第982 號、92年
    度毒偵字第98號不起訴處分確定。又在92年間因施用第一級
    毒品案件，經本院以93年度訴字第235 號判決判處有期徒刑
    7 月，嗣於93年7 月13日確定。另於95年間因轉讓第一級毒
    品案件，經本院以95年度訴字第567 號判處有期徒刑2 年確
    定，於97年7 月11日縮短刑期假釋出監，所餘刑期並交付保
    護管束，於97年12月25日因假釋期滿未經撤銷，而執行完畢
    。詎其不知悛悔，復基於施用第一級毒品海洛因、第二級毒
    品甲基安非他命之犯意，先後於(一)、98年12月14日某時，在
    雲林縣土庫鎮後埔里雙人厝61號住處，以將毒品甲基安非他
    命置入電燈泡內，點火燒烤後吸食其煙霧之方式，施用第二
    級毒品甲基安非他命1 次，用後將電燈泡丟棄。(二)、98年12
    月15日下午5 時許，在上揭住處房間內，以將第一級毒品海
    洛因摻水混合後置於注射針筒內，施打於皮下或血管之方式
    ，施用第一級毒品海洛因1 次。(三)、99年1 月10日為警採尿
    時點回溯前72小時內某時，在不詳地點，施用第一級毒品海
    洛因1 次。(四)、99年1 月10日上午7 時許，在前揭住處，同
    前揭方式，施用第二級毒品甲基安非他命1 次，用後將電燈
    泡丟棄。嗣於(一)、98年12月15日，因甲○○在自家住處施用
    毒品，其祖母王陳怨會同警員於晚間6 時5 分在其住處執行
    同意搜索，當場查獲其持有用以注射毒品海洛因之針筒1 支
    ，同日並徵其同意採尿送驗，檢出毒品嗎啡及甲基安非他命
    之陽性反應。(二)、99年1 月10日上午9 時許，甲○○在上揭
    住處門前看見警察即畏罪逃跑，員警於同日上午9 時30分在
    土庫鎮後埔里雙人厝158 甲線公路旁農地查獲，並當場查扣
    其持有之甲基安非他命1 包（毛重0.3 公克，淨重0.1170公
    克，取樣0.0266公克，取樣部分已因鑑析用罄，驗餘淨重0.
    0904公克），同日亦徵其同意採尿送驗，亦檢出毒品嗎啡及
    甲基安非他命之陽性反應。
二、案經雲林縣警察局虎尾分局報告臺灣雲林地方法院檢察署檢
    察官偵查起訴。
    理  由
一、被告甲○○所犯係死刑、無期徒刑、最輕本刑為3 年以上有
    期徒刑以外之罪，其於準備程式就前揭被訴事實為有罪之陳
    述，經告知簡式審判程式之旨，並聽取其與公訴人之意見後
    ，本院合議庭認無不得或不宜改依簡式審判程式進行之處，
    爰依刑事訴訟法第273 條之1 第1 項、第284 條之1 ，裁定
    由受命法官獨任進行簡式審判程式。
二、上開事實，業據被告甲○○於警詢、偵查中及本院準備程序
    時坦承不諱（詳本院卷準備程序筆錄），而被告分別於98年
    12月15日、99年1 月10日被警查獲徵得其同意所採之尿液，
    經送臺灣檢驗科技股份有限公司均以酵素免疫分析法（ＥＩ
    Ａ）初步檢驗，再以氣相層析質譜儀法（ＧＣ／ＭＳ）確認
    檢驗結果，呈可待因、嗎啡及甲基安非他命陽性反應，此分
    別有臺灣檢驗科技股份有限公司98年12月30日、99年1 月27
    日出具之濫用藥物尿液檢驗報告及雲林縣警察局虎尾分局查
    獲毒品案件被移送者代碼對照表各2 紙在卷可稽（詳98年度
    毒偵字第1500號偵查卷第9 頁、第10頁、99年度毒偵字第76
    號偵查卷第19頁、第18頁），另查獲扣案之甲基安非他命1
    包內之顆粒（毛重0.3 公克，淨重0.1170公克，取樣0.0266
    公克，取樣部分已因鑑析用罄，驗餘淨重0.0904公克），經
    送憲兵司令部刑事鑑識中心鑑驗，結果檢出第二級毒品甲基
    安非他命成分，有該鑑識中心99年2 月2 日憲直刑鑑字第09
    90000209號鑑定書1 紙在卷可佐（詳99年度毒偵字第76號偵
    查卷第22頁），足徵被告上揭如犯罪事實之施用毒品自白與
    事實相符，堪以採信。另查被告前有如事實欄所載之施用毒
    品犯行，有臺灣高等法院被告前案紀錄表在卷可憑，而按毒
    品危害防制條例第20條、第23條將施用毒品之刑事處遇程序
    ，區分為「初犯」及「5 年內再犯」、「5 年後再犯」。依
    其立法理由之說明：「初犯」，經觀察、勒戒或強制戒治後
    ，應為不起訴處分或不付審理之裁定；經觀察、勒戒或強制
    戒治執行完畢釋放後，「5 年內再犯」者，因其再犯率甚高
    ，原實施之觀察、勒戒及強制戒治既已無法收其實效，爰依
    法追訴或裁定交付審理。至於經觀察、勒戒或強制戒治執行
    完畢釋放後，「5 年後再犯」者，前所實施之觀察、勒戒或
    強制戒治已足以遮斷其施用毒品之毒癮，為期自新及協助其
    斷除毒癮，仍適用「初犯」規定，先經觀察、勒戒或強制戒
    治之程序。從而依修正後之規定，僅限於「初犯」及「5 年
    後再犯」二種情形，始應先經觀察、勒戒或強制戒治程序。
    倘被告於5 年內已再犯，經依法追訴處罰，縱其第3 次（或
    第3 次以上）再度施用毒品之時間，在初犯經觀察、勒戒或
    強制戒治執行完畢釋放5 年以後，已不合於「5 年後再犯」
    之規定，且因已於「5 年內再犯」，顯見其再犯率甚高，原
    實施觀察、勒戒或強制戒治，已無法收其實效，即依該條例
    第10條處罰（最高法院95年第7 次刑事庭會議決議同此見解
    ）。查本件被告施用海洛因、甲基安非他命之時間，雖在觀
    察、勒戒執行完畢5 年後，然被告於觀察、勒戒執行完畢後
    5 年內之93年間，已因施用毒品案件，經本院以93年度訴字
    第235 號判決判處有期徒刑7 月確定，有臺灣高等法院被告
    前案紀錄表附卷足憑，依照前開說明，被告已非「初犯」，
    亦不合於「5 年後再犯」之規定，不再適用毒品危害防制條
    例第20條第1 項，而應依法逕為追訴處罰。綜上所述，本件
    事證明確，被告犯行堪以認定，應依法論科。
三、按海洛因、甲基安非他命分別係毒品危害防制條例第2 條第
    2 項第1 款、第2 款所規範之第一級、第二級毒品，被告分
    別予以施用，核其所為係犯同條例第10條第1 項之施用第一
    級毒品罪及第10條第2 項之施用第二級毒品罪。其施用第一
    級毒品海洛因前持有第一級毒品海洛因及施用第二級毒品甲
    基安非他命前、後持有第二級毒品甲基安非他命之低度行為
    ，均為施用之高度行為所吸收，不另論罪。被告所犯上開4
    罪，犯意各別，行為互殊，應予分論併罰。又被告前有事實
    欄所載科刑、執行前案紀錄，有臺灣高等法院被告前案紀錄
    表在卷可憑，於前案有期徒刑執行完畢後5 年內，故意再犯
    本案4 件有期徒刑以上之罪，為累犯，均依刑法第47條第1
    項之規定予以加重其刑。爰審酌被告被告，前有毒品及其他
    前科，竟仍不知改悔，陷於毒癮而難以自拔，危害國民健康
    ，及其犯罪之動機、手段、於本件犯罪後尚能坦承犯行，態
    度良好等情，各量處如主文所示之刑，並依刑法第51條第5
    款、第9 款規定定其應執行之刑如主文（因定執行刑之4 罪
    中，有2 罪之宣告刑已逾6 月，依法不為易科罰金折算標準
    之諭知，沒收部分詳後，均附此說明）。
四、沒收部分：
    扣案塑膠袋1 個內之顆粒（淨重0.1170公克，取樣0.0266公
    克，取樣部分已因鑑析用罄，驗餘淨重0.0904公克），經送
    憲兵司令部刑事鑑識中心鑑驗，結果檢出第二級毒品甲基安
    非他命成分，有該鑑識中心99年2 月2 日憲直刑鑑字第0990
    000209號鑑定書1 紙在卷可佐（詳99年度毒偵字第76號偵查
    卷第22頁），已如上述，係查獲之第二級毒品，不問是否屬
    於犯人所有，爰依毒品危害防制條例第18條第1 項前段之規
    定，於其犯罪主文項下諭知沒收銷燬之；扣案包裹上開第二
    級毒品甲基安非他命之包裝袋1 個，並非不可與毒品分離，
    其係毒品之外包裝，用於包裹毒品，另注射針筒1 支，均為
    被告所有供施用甲基安非他命及海洛因所用（但非專用）之
    物，爰均依刑法第38條第1 項第2 款、第3 項之規定，於其
    犯罪主文項下一併宣告沒收之。至電燈泡部分，其非違禁物
    ，而被告施用後已丟棄，為免執行之困難，不為沒收之諭知
    。
據上論斷，依刑事訴訟法第273 條之1 第1 項、第299 條第1 項
前段，毒品危害防制條例第10條第1 項、第2 項、第18條第1 項
前段，刑法第11條、第38條第1 項第2 款、第47條第1 項、第51
條第5 款，判決如主文。
本案經檢察官陳詠薇到庭執行職務。
中    華    民    國    99    年    2     月    26    日
                  刑事第三庭  法  官  張文俊
以上正本證明與原本無異。
如不服本判決，應於收受送達後10日內，向本院提出上訴書狀，
並應敘述具體理由；其未敘述上訴理由者，應於上訴期間屆滿後
20日內，向本院補提理由書（均須按他造當事人之人數附繕本）
，「切勿逕送上級法院」。
                              書記官  金雅芳
中    華    民    國    99    年    2     月    26    日
附錄本案論罪科刑法條全文：
毒品危害防制條例第10條
施用第一級毒品者，處六月以上五年以下有期徒刑。
施用第二級毒品者，處三年以下有期徒刑。

司法院資訊處製作；財團法人民間司法改革基金會備份。
